臺灣澎湖地方法院刑事判決　　　　　　　　96年度易字第21號
　　公　訴　人　台灣澎湖地方法院檢察署檢察官
　　被　　　告　丁○○
上列被告因妨害名譽案件，經檢察官提起公訴（96年度偵字第55
號），本院判決如下：
    主  文
丁○○意圖散布於眾，而指摘足以毀損他人名譽之事，處拘役肆
拾日，如易科罰金，以新台幣壹仟元折算壹日。
    事  實
一、丁○○因積欠丙○○債務，於民國95年8月29日，在澎湖縣
    七美鄉調解委員會出席調解時，為抗辯債務已相抵而不存在
    ，竟意圖散布於眾，在丙○○、調解委員甲○、澎湖縣七美
    鄉公所民政課長乙○○、丁○○之妹許美雲等人面前，指摘
    「民國70幾年時丙○○參選鄉民代表，至今每次家人均有投
    票支持以表示感謝丙○○協助幫忙，時至今日應該抵清借款
    ，丙○○有提到如有投票支持就同意免還，請丙○○應說話
    算話」之不實事項，足以毀損丙○○之名譽。
二、案經丙○○訴由台灣澎湖地方法院檢察署檢察官偵查起訴。
    理  由
一、按本件七美鄉調解委員會調解筆錄雖係被告以外之人於審判
    外之書面陳述，依刑事訴訟法第159條第1項，屬傳聞證據，
    惟其係由七美鄉公所民政課長製作之調解過程紀錄，依同法
    第159條之4之規定，得為證據，核先敘明。
二、訊據被告丁○○矢口否認有何誹謗犯行，辯稱：伊早已還清
    積欠丙○○的款項，伊在案發時、地只有說欠丙○○的錢已
    全部還清，未出言詆毀丙○○云云。惟查，被告丁○○確於
    上開時、地，先承認積欠丙○○債務未還，繼而抗辯「民國
    70幾年時丙○○參選鄉民代表，至今每次家人均有投票支持
    以表示感謝丙○○協助幫忙，時至今日應該抵清借款，丙○
    ○有提到如有投票支持就同意免還，請丙○○應說話算話」
    等語，此有卷附調解筆錄1紙附卷可稽，並經證人甲○、乙
    ○○於本院審理中到庭證述明確，而該2證人分別擔任調解
    委員、民政課長之職，各本於職權而調解紛爭、紀錄調解過
    程，立場上尚無偏袒任何一方當事人之虞，所為證詞應屬可
    信。雖證人許美雲另到庭證稱：被告丁○○沒有說丙○○說
    過選舉時有投票支持就不用還錢云云，惟證人許美雲所供與
    上開事證不符，且其係被告丁○○之妹，誼屬至親，所供應
    屬迴護被告丁○○之詞，不可採信。本件事證明確，被告丁
    ○○確有為抗辯債務相抵而指射丙○○賄選之誹謗犯行，堪
    以認定，應予依法論科。
三、核被告所為，係犯刑法第310條第1項誹謗罪。爰審酌被告丁
    ○○欠債不還，反指射丙○○賄選以圖抵賴，至不足取；且
    犯後飾詞狡辯，未見悔意等一切情狀，量處被告如主文所示
    之刑，並諭知易科罰金之折算標準。
據上論斷，應依刑事訴訟法第299條第1項前段，刑法第310條第1
項、第41條第1項前段，刑法施行法第1條之1，判決如主文。
本案經檢察官戊○○到庭執行職務。
中　　華　　民　　國　　96　　年　　6 　　月　　20　　日
                  刑事庭  審判長法　官　管安露
                                法　官　李宛玲
                                法　官　陳順輝
以上正本係照原本作成。
如不服本判決，應於判決送達後10日內，向本院提出上訴狀（須
附繕本）。
中　　華　　民　　國　　96　　年　　6 　　月　　20　　日
                                書記官  劉竹苞
論罪法條：
刑法第310條第1項：
中華民國刑法第310條
意圖散布於眾，而指摘或傳述足以毀損他人名譽之事者，為誹謗
罪，處 1 年以下有期徒刑、拘役或 5 百元以下罰金。
